臺灣臺南地方法院民事裁定          100年度司家聲字第217號
聲  請  人  財政部國有財產局臺灣南區辦事處臺南分處
法定代理人  林秀娟
上列聲請人因擔任郭啟生之遺產管理人，聲請核定報酬，本院裁
定如下：
    主  文
聲請人得請求代為管理被繼承人郭啟生遺產之報酬合計為新臺幣
貳萬伍仟元。
聲請程序費用新臺幣伍佰元由被繼承人郭啟生之遺產負擔。
    理  由
一、本件聲請意旨略以：
  （一）聲請人經鈞院99年度司財管字第184號民事裁定選任為
        被繼承人郭啟生之遺產管理人，雖經聲請人以其全體繼
        承人拋棄繼承顯遺債大於遺產而提出抗告，但經鈞院合
        議庭以100年度家抗字第31號民事裁定抗告駁回，而選
        任遺產管理人一事告確定。
  （二）按被繼承人郭啟生所遺留坐落臺南市○○區○○段649
        地號土地及其上同段240建號房屋，資由債權人第一商
        業銀行股份有限公司、花旗（台灣）商業銀行股份有限
        公司分別設定最高限額抵押權新臺幣（下同）100萬元
        及300萬元之抵押權，現因該債權人第一商業銀行股份
        有限公司以對被繼承人郭啟生之債權無法實行而聲請強
        制執行，並由鈞院民事執行處100年度司執字第92126號
        拍賣抵押物強制執行事件處理中；另雖被繼承人郭啟生
        尚遺留有坐落臺南市左鎮區○○○段207地號土地，惟
        屬共有土地，不易處置。因而以被繼承人郭啟生僅遺有
        上開不動產，別無其他遺產，聲請人對被繼承人之遺產
        管理報酬，只得聲明參與分配，否則無法受償，致有先
        行確定遺產管理報酬之必要，爰依法向法院提出聲請。
二、按遺產管理人得請求報酬，其數額由親屬會議按其勞力及其
    與被繼承人之關係酌定之，民法第1183條定有明文；又依民
    法規定應開親屬會議時，由當事人、法定代理人或其他利害
    關係人召集之；親屬會議不能召開或召開有困難時，依法應
    經親屬會議處理之事項，由有召集權人聲請法院處理之，復
    為民法第1129條及第1132條第2項前段所明定。又聲請人聲
    請狀主張管理報酬，應依民法第1183條規定，聲請法院酌定
    ，並請優先分配，其請求標準，不得低於孳息收入部分10分
    之3及遺產現值百分之1，財政部訂頒之「代管無人承認繼承
    遺產作業要點」第14點第3項亦定有明文，而據以主張本件
    應按遺產總值百分之一核算，惟依前開作業要點所示，已明
    訂管理報酬應依民法第1183條規定聲請法院酌定，則法文既
    然明文應由法院酌定，則受指定之遺產管理人自無權自行訂
    定管理報酬標準，拘束法院；另依司法院大法官釋字第一三
    七、二一六、四０七號解釋意旨，法院於審判時應就具體案
    情，依其獨立確信之判斷，認定事實，適用法律，不受行政
    機關之拘束；上開作業要點僅為行政規則，參酌前揭大法官
    解釋意旨，並無拘束本院之效力，本院得本於獨立確信之判
    斷，自行認定事實、適用法律，合先敘明。
三、經查，本件聲請人為被繼承人郭啟生之遺產管理人一節，業
    經本院依職權調閱99年度司財管字第184號、100年度家抗字
    第31號卷宗，查核屬實，堪予認定。另關於本件遺產管理人
    報酬之酌定，本院參酌聲請人檢附之本院100年度司執字第9
    2126號鑑定報告1份、土地謄本3份，足知被繼承人郭啟生遺
    有土地3筆，遺產內容尚稱單純，並考量本件遺產管理人所
    進行者為例行性職務，主要為處理一般不動產執行案件，職
    務內容尚非複雜；復斟酌被繼承人之遺產價值、聲請人專業
    能力、所需耗費之勞力程度，核定本件遺產管理人之報酬金
    額為新臺幣25,000元（含已代墊費用，即郵資、閱卷影印費
    ，公示催告登報費），即屬適當。爰裁定如主文所示之金額
    。
四、依非訟事件法第157條，裁定如主文。
中    華    民    國   100    年    12    月    16    日
                  家事法庭    司法事務官  蔡明賢
以上正本係照原本作成。
如對本裁定抗告須於裁定送達後10日內向本院提出抗告狀。
中    華    民    國   100    年    12    月    20    日
                              書記官      曾詩珊